【裁判字號】    90,簡抗,1
【裁判日期】    900430
【裁判案由】    塗銷抵押權登記
【裁判全文】
臺灣苗栗地方法院民事裁定  九十年度簡抗字第一號
    抗  告  人  甲○○
右抗告人與相對人國宙股份有限公司間請求塗銷抵押權登記事件，抗告人對於民國九
十年二月二日本院八十九年度苗簡字第一二一號第一審裁定提起抗告，本院裁定如左
：
    主    文
抗告駁回。
抗告費用由抗告人負擔。
    理    由
一、本件抗告意旨略以：查原審裁定駁回抗告人即原告之訴係以民事訴訟法第二百四
    十九條第一項第三款「被告無當事人能力」為據，惟該款規定依同條第一項但書
    規定，並非無可補正之事項；且依民法第四十條第二項「法人在清算之必要範圍
    內，視為存續」，及公司法第二十五條「解散之公司於清算範圍內，視為尚未解
    散」等規定，相對人公司形式上雖已解散，惟於法律上仍未解散，原審率以相對
    人公司已解散，已無當事人能力而裁定駁回抗告人之起訴，應有未當，為此依法
    提起抗告云云。
二、按有權利能力者，有當事人能力；又被告無當事人能力者，法院應以裁定駁回之
    ，民事訴訟法第四十條第一項、第二百四十九條第一項第三款分別定有明文。至
    公司權利能力則於公司解散後，經清算完結時即歸於消滅，此觀公司法第二十五
    規定自明。經查本件相對人公司於民國（下同）七十八年間即辦理解散登記，有
    抗告人提出之台北市政府建設局八十八年十月十八日北市建商二字第八八三四三
    八八五號函所附之公司變更登記事項卡，及原審依職權函查所得之台北市政府建
    設局八十九年七月七日北市建商二字第八九三○七九○二號函所附相對人公司解
    散申請書、股東臨時會議記錄、委託書等附卷可稽，而相對人公司業於七十九年
    二月間向臺灣臺北地方法院呈報清算完結，並經准許核備在案，亦經原審依職權
    調閱該院七十八年度司字第一五一號呈報清算人卷宗查證屬實，是相對人公司業
    經解散並清算完結甚明，則其權利能力已因清算完結而歸於消滅，且該權利能力
    之消滅，尚非得以其他方式使其回復。相對人公司之權利能力既已消滅，其於訴
    訟上即無當事人能力，而此項當事人能力之欠缺尚無從補正，揆諸首揭說明，原
    審自應依民事訴訟法第二百四十九條第一項第三款之規定，逕以裁定駁回抗告人
    在第一審之訴。
三、綜上所述，原審因認抗告人所提之本件訴訟為不合法，逕以裁定駁回其在第一審
    之訴，於法尚無不合。抗告意旨指摘原裁定不當，求予廢棄發回，為無理由，應
    予駁回。
四、依民事訴訟法第四百三十六條之一第三項、第四百九十二條第一項、第九十五條
    、第七十八條，裁定如主文。
中      華      民      國    九十      年      四      月     三十     日
                                    臺灣苗栗地方法院民事庭
                                        審判長法  官  陳  鴻  斌
                                              法  官  高  敏  俐
                                              法  官  林  燦  都
右正本證明與原本無異。
本裁定不得抗告。
~B法院書記官  張文玲
中      華      民      國    九十      年      四      月     三十     日


司法院資訊處製作；財團法人民間司法改革基金會備份。
